臺灣屏東地方法院民事判決
111年度再易字第5號
再審  原告  張玉燕  

訴訟代理人  劉喜上  

再審被告    陳怡萱  
            陳寶文  
            陳胡素珍
上列當事人間請求損害賠償事件，再審原告對於民國111年4月27
日本院110年度簡上字第128號確定判決，提起再審，本院判決如
下：
    主  文
再審之訴駁回。
再審訴訟費用由再審原告負擔。　　
　  事實及理由
壹、程序事項
一、按不得上訴之判決，於宣示時確定。再審之訴，應於30日之
    不變期間內提起。前項期間，自判決確定時起算，判決於送
    達前確定者，自送達時起算，民事訴訟法第398條第2項前段
    、第500條第1項、第2項前段定有明文。查兩造前因損害賠
    償事件，經本院於民國111年4月27日以110年度簡上字第128
    號判決確定（下稱原確定判決），原確定判決於111年4月29
    日送達於再審原告，有送達證書在卷可稽（見本院110年度
    簡上字第128號卷第111頁），故再審原告於111年5月13日具
    狀提起本件再審之訴，尚未逾法定30日之不變期間，先予敘
    明。
二、再審原告起訴聲明：原確定判決廢棄，再審被告之訴駁回。
    後於民國111年11月1日本院審理中更正聲明為：㈠原確定判
    決廢棄。㈡再審被告應連帶給付再審原告新臺幣（下同）1,2
    07,019元及自訴狀繕本送達翌日起至清償日止，按週年利率
    百分之5計算之利息（見本院卷第70頁）。惟再審原告原先
    所為聲明為顯然之錯誤，在再審事實未變更之情況下，更正
    為正確之聲明，於法尚無不合。
貳、實體事項　　
一、再審原告主張：
㈠、再審被告陳怡萱於108年9月6日6時31分許，騎乘車牌號碼000
    -0000號普通重型機車（下稱A車），沿屏東縣內埔鄉中興路
    由西往東方向行駛，行經中興路172號前中興路與中華二街
    交岔路口附近，因車速過快，與再審原告所騎乘沿中華二街
    由南往北方向亦行駛至上開路口之車牌號碼000-000號普通
    重型機車（下稱B車）發生碰撞，致雙方均人車倒地，使再
    審原告因而受有左遠端股骨粉碎性開放性骨折、左足跟撕裂
    傷、左手及左髖挫傷、頭部外傷及左髕骨縱裂骨折等傷害（
    下稱系爭事故），系爭事故發生時陳怡萱未滿20歲，為此請
    求陳怡萱與其法定代理人連帶賠償等語。
㈡、原確定判決有漏未斟酌足影響判決之重要證物之違法：
　  原審認陳怡萱因事發突然反應不及才發生車禍，難令陳怡萱
    負過失侵權行為責任。惟依警繪現場圖所示，屏東縣內埔鄉
    中興路非劃設雙黃實線，係可穿越；並有標線慢，已設有警
    告標線，明確區分路權，且依道路交通安全規則第94條第3
    項、93條第1項第3款及第102條第1項第2款規定，汽車行駛
    時，駕駛人應注意車前狀況，行車速度，應依減速慢行之標
    誌、標線或號誌指示行駛，及左方車應讓右方車先行。實則
    ，再審原告沒有逆向，現場是黃虛線，可以超車、穿越，再
    審原告是穿越車道，而不是左轉駛入車道，是陳怡萱未注意
    車前狀況，行車速度太快且未煞車，致再審原告受有系爭傷
    害。原審漏未審酌現場圖及上開情狀，顯有違誤。
㈢、原確定判決適用法規顯有錯誤：　　
  ⒈無論逆向或左閃，以前輪直徑38公分而言，不可能撞擊坐姿
    距地77公分之大腿處。足跟、大腿，腳踏板及把手，人車均
    呈垂直，再審原告若有逆向、左轉，因角度不同不可能同時
    碰撞。A車前輪蓋、前擋板右側無損，可證明陳怡萱未左閃
    。診斷證明書證明再審原告受有系爭傷害，即是證明有甩尾
    推轉，是直角撞擊。鑑定書亦認定車頭燈及左側車身受損，
    是直角撞擊，不符合逆向及左閃，故原確定判決違反經驗、
    論理法則。　
　⒉陳怡萱於109年7月7日偵訊筆錄中陳稱「我沒有看到她（即再
    審原告）」等語，足認陳怡萱自認違反注意義務，該自認既
    未撤銷而有拘束力。然原確定判決漏未斟酌再審被告自認，
    自有違誤。
　⒊民法第184條第2項、第191條之2均採推定過失，無反證者，
    無庸舉證，伊應無須舉證陳怡萱有行車過失。
㈣、綜上，原確定判決有重要證物漏未斟酌、違反經驗及論理法
    則、適用法規顯有錯誤之違法，爰依民事訴訟法第436條之7
    及第496條第1項第1款規定，提起本件再審之訴等語。並聲
    明：⑴原確定判決廢棄。⑵再審被告應連帶給付再審原告1,20
    7,019元及自訴狀繕本送達翌日起至清償日止，按週年利率
    百分之5計算之利息。
二、再審被告則以：
㈠、陳怡萱陳稱：均同歷審所述等語。並聲明：再審之訴駁回。
㈡、其餘再審被告未提出書狀作何聲明或陳述。
三、本院之判斷：
㈠、原確定判決並無民事訴訟法第436條之7所定就足影響於判決
    之重要證物，漏未斟酌情形：　
  ⒈本條文所謂「就足影響於判決之重要證物，漏未斟酌」，係
    指當事人在前訴訟程序業已提出，然未經確定判決加以斟酌
    者而言。如忽視當事人聲明之證據而不予調查，或者就依聲
    請或依職權調查之證據，未為判斷，均不失為漏未斟酌。但
    以該證物足以動搖原確定判決基礎者為限。若於判決理由項
    下說明無調查之必要或其取捨之理由，或縱經斟酌亦不足影
    響判決基礎之意見，即屬已加斟酌，不得據為再審理由。
  ⒉再審原告雖主張其騎乘B車並未逆向，且事故現場是黃虛線，
    可以超車、穿越，伊是穿越車道，而不是左轉駛入車道，係
    再審被告未注意意車前狀況，行車速度太快且未煞車，致再
    審原告受有系爭傷害，原審漏未審酌事故現場圖云云。惟查
    ，原確定判決事實理由欄第四、㈡、⒊點，已載明：「…參照
    警製道路交通事故現場圖、現場採證照片所示，A車倒地位
    置在中興路之東向車道內，未超過行車分向線，屬對向來車
    道，亦為B車所行駛車道，而B車倒地位置則在前開車道路面
    邊線上，前輪附近並有該機車刮地痕0.3公尺，兩機車倒地
    位置距離中興路與中華二街交岔路口約有10公尺遠，A車撞
    擊點是在機車左側車身，及對照上訴人自行提出之行向圖示
    等諸事證…」等語，足見原確定判決並無漏未審酌道路交通
    事故現場圖之情形，是再審原告憑此主張有民事訴訟法第43
    6條之7條之再審事由，應非可採。
㈡、原確定判決並無民事訴訟法第496條第1項第1款所定適用法規
    顯有錯誤情形：　　
  ⒈按民事訴訟法第496條第1項第1款所謂適用法規顯有錯誤，係
    指確定判決所適用之法規，顯然不合於法律規定，或與司法
    院大法官會議之解釋或憲法法庭裁判意旨顯然違背，或消極
    的不適用法規，顯然影響判決者而言，不包括認定事實錯誤
    、取捨證據失當、調查證據欠周，及判決不備理由或理由矛
    盾等情形在內。
  ⒉再審原告雖主張：「無論逆向或左閃，以前輪直徑38公分而
    言，不可能撞擊坐姿距地77公分之大腿處。足跟、大腿，腳
    踏板及把手，人車均呈垂直，再審原告若有逆向、左轉，因
    角度不同不可能同時碰撞。A車前輪蓋、前擋板右側無損，
    可證明陳怡萱未左閃。診斷證明書證明再審原告受有系爭傷
    害，即是證明有甩尾推轉，是直角撞擊。鑑定書亦認定車頭
    燈及左側車身受損，是直角撞擊，不符合逆向及左閃，故原
    確定判決違反經驗、論理法則」云云。然查，原確定判決認
    定關於系爭事故發生之經過，兩車如何碰撞等，係屬原確定
    判決認定事實當否之問題，要與適用法規顯有錯誤無涉。
  ⒊再審原告再主張：「陳怡萱於109年7月7日偵訊筆錄中陳稱『
    我沒有看到她（即再審原告）』等語，足認陳怡萱已自認違
    反注意義務，然原確定判決漏未斟酌陳怡萱自認，自有違誤
    云云。惟按當事人主張之事實，經他造於準備書狀內或言詞
    辯論時或在受命法官、受託法官前自認者，無庸舉證，民事
    訴訟法第279條第1項定有明文。陳怡萱係在刑事偵查程序中
    為上開陳述，顯不符合民事訴訟法所定自認之要件。何況陳
    怡萱雖於事故發生前未看見再審原告機車，亦係因再審原告
    違規逆向駛入來車道，陳怡萱正常行駛於其車道上，因閃煞
    不及而發生碰撞，業經原確定判決論述明確，再審原告執此
    主張有民事訴訟法第496條第1項第1款再審事由，顯無理由
    。
  ⒋另再審原告主張民法第184條第2項、第191條之2均採推定過
    失，再審原告應無須舉證陳怡萱有行車過失等語。惟查，前
    開條文並未排除加害人得舉反證證明其行為無過失，且原確
    定判決依卷內事證，認定陳怡萱就系爭事故之發生未違反行
    車注意義務，故無須負侵權行為損害賠償責任，經核與上開
    條文無違，亦無適用法規顯有錯誤之情形。
四、綜上所述，原確定判決並無再審原告所指民事訴訟法第436
    條之7及第496條第1項第1款所定之再審事由，再審原告依上
    開規定，提起本件再審之訴，顯無理由，爰依民事訴訟法第
    502條第2項規定，不經言詞辯論，逕以判決駁回之。
五、據上論結，本件再審之訴為無理由，依民事訴訟法第502條
    第2項、第78條，判決如主文。
中　　華　　民　　國　　111 　年　　 12　　月　　 2 　日
                  民事第一庭  審判長 法　官　陳怡先
                                     法  官  李育任
                                     法  官  林政斌
正本係照原本作成。　　　　　　　　　　　　　　　　　　 
本判決不得上訴。　　　　　　　　　　　　　　　　　　　
中　　華　　民　　國　　111 　年　　12　　月　　2 　　日
                                     書記官  戴仲敏